【裁判字號】    89,訴,3966
【裁判日期】    900321
【裁判案由】    清償借款
【裁判全文】
臺灣臺中地方法院民事判決  八十九年度訴字第三九六六號
    原      告  台中縣和平鄉農會
    法定代理人  乙○○
    訴訟代理人  丙○○
    被      告  甲○○
    訴訟代理人  許永昌律師
    被      告  丁○○        .
右當事人間請求清償借款事件，本院判決如左：
    主      文
被告應連帶給付原告新台幣伍佰玖拾萬伍仟元，及自民國八十七年六月八日起至清
償日止，按週年利率百分之九點三五計算之利息，並自民國八十七年七月九日起至清
償日止，逾期在六個月以內者，按上開利率百分之十；超過六個月以上部分，按上開
利率百分之二十計算之違約金。
訴訟費用由被告連帶負擔。
    事      實
甲、原告方面：
一、聲明：如主文所示。
二、陳述：
    被告甲○○以被告丁○○為連帶保證人，於民國（下同）八十一年七月二十四日
    向原告借款新台幣（下同）陸佰萬元，約定利息按週年利率百分之九‧三五計算
    ，逾期清償在六個月以內者，按上開利率百分之十；超過六個月者，按上開利率
    百分之二十計付違約金。被告應按月付息，如有一次不履行，即喪失期限利益，
    被告應將全部借款本金、利息及違約金全部一次清償。嗣上開借款於八十四年七
    月二十四日到期未償，但經被告聲稱經營狀況不佳，仍需週轉金，即向原告申請
    辦理展期手續，約定於八十六年九月二十七日清償，但由於景氣低迷，被告仍無
    法如期清償，乃再向原告辦理展期，而於八十七年六月六日清償部分本金陸萬伍
    仟元，並於八十七年六月八日簽立金額伍佰玖拾參萬伍仟元之借據一張，惟被告
    自此即未繳付任何利息，依約已喪失期限利益，應將全部借款本金、利息及違約
    金全部一次清償，而被告丁○○為本件借款之連帶保證人，應負連帶履行之責，
    爰提起本件訴訟，求為判決如聲明所示。
三、證據：提出擔保放款借據三張（八十一年七月二十四日、八十四年九月二十七日
    、八十七年六月八日）、被告甲○○授信約定書二張（八十一年六月十八日、八
    十七年一月六日）、被告丁○○授信約定書二張（八十年二月二日、八十四年八
    月二十九日）、他項權利證明書一件、土地暨建築改良物抵押權設定契約書一件
    、支出傳票二張、轉帳收入傳票二張、擔保放款明細分類卡三張（以上均為影本
    ）為證，並聲請訊問證人即本件借款承辦人黃莉娟、詹洪識。
乙、被告方面：
一、被告甲○○部分：
（一）聲明：駁回原告之訴。
（二）陳述：被告並未與原告有所接觸，本件原告所提出之借據上之簽名，非被告所
      簽。
二、被告丁○○部分：
    被告未於最後言詞辯論期日到場，惟據其前到場陳述：對於原告主張之事實不爭
    執，原告所提出之八十四年九月二十七日、八十七年六月八日擔保放款借據上甲
    ○○之簽名，均係其代簽。
    理      由
一、本件被告丁○○經合法通知，未於最後言詞辯論期日到場，核無民事訴訟法第三
    百八十六條所列各款情形，爰依原告之聲請，由其一造辯論而為判決。
二、本件原告主張：被告甲○○以被告丁○○為連帶保證人，於八十一年七月二十四
    日向原告借款六百萬元，約定借款期限自八十一年七月二十四日起至八十四年七
    月二十四日止，嗣被告無法按期清償，乃申請辦理展期手續，約定於八十六年九
    月二十七日清償，到期後仍無法如期清償，被告再向原告辦理展期，而於八十七
    年六月六日清償部分本金陸萬伍仟元，並於八十七年六月八日簽立金額伍佰玖拾
    參萬伍仟元之借據一張，惟被告自此即未繳付任何利息，被告丁○○為本件借款
    之連帶保證人依法應連帶負履行責任，爰提起本件訴訟。被告丁○○對於原告主
    張之事實並不爭執，而被告甲○○則以：其並未向原告借款，原告所提出之借據
    上簽名，並非其簽署等語置辯。
三、原告主張之事實，業據其提出擔保放款借據三張、被告甲○○授信約定書二張、
    被告丁○○授信約定書二張、他項權利證明書一件、土地暨建築改良物抵押權設
    定契約書一件、支出傳票二張、轉帳收入傳票二張、擔保放款明細分類卡三張為
    證，被告丁○○對此事實亦不爭執，是原告之主張，已堪信為真實。被告甲○○
    雖否認有該筆款項之借貸事實，然查：
（一）本件原告為台中縣和平鄉農會，依規定僅該農會會員及其家屬始得向農會信用
      部辦理貸款等情，已經原告訴訟代理人即該農會職員陳述明確。而被告甲○○
      自陳：「‧‧‧是丁○○說要借錢，拿一些單子給我填，我不知錢到哪裡去了
      」等語，已見被告甲○○明知被告丁○○欲以其農會會員名義向原告借款之事
      實。
（二）且依原告所提出之擔保放款借據、授信約定書觀之，其中八十一年七月二十四
      日之擔保放款借據與被告甲○○八十一年六月十八日、八十七年一月六日之授
      信約定書之簽名，均屬相同。而該八十一年七月二十四日之擔保放款借據上借
      款人甲○○之印文與被告甲○○八十一年六月十八日之授信約定書、本件借款
      之抵押權設定約定書，以及八十一年七月二十四日轉帳傳票上所鈐之印文亦為
      同一，核之前開被告甲○○所陳：「丁○○說要借錢，拿一些單子給我填」等
      語，益見被告甲○○同意被告丁○○以其名義向原告借款，並辦理各項借貸手
      續之事實。
（三）況且，前述八十一年七月二十四日之借貸期限到期後，被告丁○○復向原告辦
      理貸款展延，另於八十四年九月二十七日簽具擔保放款借據，雖該借據上借款
      人甲○○之簽名係由被告丁○○代簽，已經被告丁○○陳明在卷，惟其所蓋用
      之印文，與前述八十一年七月二十四日借款時簽具之擔保放款借據、授信約定
      書、抵押權設定約定書上被告甲○○之印文，仍屬相同，可見本件借款初貸後
      三年，被告甲○○猶有交付印鑑供被告丁○○使用之情。
（四）又前項借款展延至八十六年九月二十七日屆期，被告仍未能將借款清償，被告
      丁○○乃再向原告辦理展延，因所提供之被告甲○○印鑑（圓形），與前述借
      款及第一次展延時之印鑑（方形）不符，原告乃要求被告甲○○部分應再次對
      保（即另出具授信約定書）一節，已經證人即原告職員黃莉娟、詹洪識證述在
      卷。至此，被告甲○○復另行簽署授信約定書（八十七年一月六日），並蓋用
      更新後之印鑑（圓形），交予被告丁○○之情，被告甲○○亦不否認。是就前
      述本件借款、展延、對保等過程觀之，被告甲○○對於本件借款情事自難諉為
      不知，其空言否認本件借款，自不足採信。而被告甲○○既同意以本件借款人
      名義向原告借款，故縱然款項實際由被告丁○○取用，被告甲○○亦不得免其
      借款人之責。
四、從而原告依消費借貸及連帶保證之法律關係，請求被告連帶給付借款伍佰玖拾
    萬伍仟元，及自八十七年六月八日起至清償日止，按週年利率百分之九點三五計
    算之利息，並自八十七年七月九日起至清償日止，逾期在六個月以內者，按上開
    利率百分之十；超過六個月以上部分，按上開利率百分之二十計算之違約金，為
    有理由，應予准許。
五、結論：本件原告之訴為有理由，依民事訴訟法第三百八十五條第一項前段、第八
    十五條第二項，判決如主文。
中      華      民      國    九十      年      三      月     二十一   日
                                臺灣臺中地方法院民事第五庭
~B法      官  王邁揚
右為正本係照原本作成
如對本判決上訴須於判決送達後廿日內向本院提出上訴狀
中      華      民      國    九十      年      三      月              日
~B法院書記官  曾慶端


司法院資訊處製作；財團法人民間司法改革基金會備份。
